【裁判字號】    90,自,535
【裁判日期】    901026
【裁判案由】    背信
【裁判全文】
臺灣臺中地方法院刑事判決                            九十年度自字第五三五號
    自  訴  人  丁○○○
    被      告  丙○○
右列被告因背信等案件，經自訴人提起自訴，本院判決如左：
    主  文
丙○○無罪。
    理  由
一、本件自訴意旨略以：被告丙○○明知其已無支付能力，竟仍意圖為自己不法之所
    有，於民國（以下同）八十九年十二月二十六日，至臺中縣豐原市○○路六一一
    巷四三號自訴人丁○○○其住處內，向其佯稱急需現款週轉使用，並可於所交付
    之支票屆發票日時兌現清償借款等語，致其不疑有他，信以為真，而將新臺幣（
    以下同）三十五萬元現款借予被告，被告乃交付付款人為匯通商業銀行豐原分行
    、票號ＡＯ─００一八０六號、帳號000000000號、發票日九十年二月
    二十五日、發票人丙○○、面額三十五萬元之支票一紙予自訴人；詎上揭支票於
    屆發票日後竟不獲兌現，事後經自訴人催討，被告亦置之理，自訴人始知受騙，
    因認被告涉犯背信等罪嫌。
二、按犯罪事實應依證據認定之，無證據不得推定其犯罪事實，又不能證明被告犯罪
    者，應諭知無罪之判決，刑事訴訟法第一百五十四條、第三百零一條第一項分別
    定有明文；又刑法第三百四十二條之背信罪，須以為他人處理事務為前提，所謂
    他人云者，係指受他人委任，而為其處理事務而言，另刑法第三百三十九條第一
    項詐欺罪之成立，以意圖為自己或第三人不法所有，以詐術使人將本人或第三人
    之物交付為要件，所謂以詐術使人交付，必須被詐欺人因其詐術而陷於錯誤，若
    其所用方法不能認為詐術，亦不致使人陷於錯誤，即不構成該罪，最高法院四十
    九年臺上字第一五三０號、四十六年臺上字第二六０號分別著有判例可資參照；
    而本件自訴意旨指訴被告涉有前揭背信等犯行，無非係以自訴人具狀及到庭指訴
    「被告有於右揭時地持前揭支票向其調借現款，並聲稱可於所交付之支票屆期時
    兌現清償借款，惟該支票於屆發票日時竟不獲兌現。」之情為據；惟經訊據被告
    對於右揭事實堅決否認，辯稱：「與自訴人丁○○○並不認識，也未向丁○○○
    調借上揭三十五萬元款項，是戊○○向其借支票，而戊○○再持支票向自訴人調
    借現款，但戊○○未將款項存入支票帳戶內，致該支票屆發票日後無法兌現。」
    等語；經查：
    （一）、本件自訴意旨指訴被告涉有前揭背信犯行部分，係以自訴人具狀及到庭
    指訴被告有於右揭時地持前揭支票向其調借現款，並交付上揭支票，保證該支票
    可於屆發票日時兌現清償借款，惟該支票於屆發票日時竟不獲兌現之情為據；則
    依自訴人所自訴內容，被告僅係持票向其調借款項之人，並未受其委任，以為其
    處理事務，縱被告確有自訴人所指訴之持上揭支票調借上揭現款，並於該支票屆
    發票日時不獲兌現以清償上開借款之情事，被告既未受自訴人之委任以為自訴人
    處理事務，被告所為亦與前揭背信罪所述之犯罪構成要件不符，難遽以被告犯有
    背信罪論擬；
    （二）、又自訴人雖指稱被告有於右揭時地持上開支票向其調借上開現款三十五
    萬元云云，惟(1)：該情除為被告所堅決否認外，並據證人張雅琳到庭證稱：「我
    是與戊○○關係才認識丙○○、丁○○○等人，戊○○以前開服飾店，戊○○有
    向其借用支票，也看過戊○○向丙○○借用支票，後來因戊○○跑路才發生這些
    金錢糾紛。」等語，戊○○之前夫即證人甲○○到庭證稱：「戊○○在外面欠很
    多錢，支票部分應該是戊○○向丙○○借票後，再給乙○○，乙○○再向丁○○○調現的。」等語，證人乙○○到庭證稱：「戊○○有拿丙○○的四張票向其調
    現，共四十八萬元，但全部跳票。」、「八十九年十二月間，戊○○快要倒閉時
    ，拿大量的客票到處向人調現，後來就跑掉了。」等語；則依上述三位證人於本
    院審理中所為之證述內容，案外人戊○○確有於八十九年十二間，向被告及證人
    張雅琳二人借用大量之支票使用，並持向證人乙○○等人調借現款，於取得現款
    後，放任交付與債權人之支票屆發票日時跳票而無法兌現之情無訛；被告丙○○
    所辯稱，是將支票借予戊○○，而戊○○未將款項存入，以致該支票屆發票日時
    不獲兌現等語，自堪信其為真實；(2)：再參諸被告於本院審理中辯稱與自訴人並
    不認識，亦為自訴人於本院審理中所自承，則自訴人與被告間既不認識，衡之常
    情，自訴人何有於被告持上揭支票向其調借現款之時，即將數額甚鉅即上揭三十
    五萬元款項借予被告之理？自訴人所指訴其於被告持上揭支票向其調借三十五萬
    元現款之指訴內容，自顯與常情相違，不足為被告不利之認定。
    是綜上所述：自訴人所指訴被告有於右揭時地持上揭支票向其調借三十五萬元現
    款部分，因被告並未受自訴人委任，以處理自訴人所委託之事務，自訴人所指訴
    內容，自與刑法第三百四十二條背信罪之犯罪構成要件不符；又上開借款情節，
    係案外人戊○○向被告與證人張雅琳等人借用支票，戊○○再持所借得之支票，
    分持向證人乙○○與自訴人等人調借現款，戊○○並於取得現款後，放任交付予
    債權人之支票不獲兌現而逃逸無蹤，被告就此實不足以遽論有何對自訴人施以詐
    術，以取得上揭三十五萬元現款，揆諸首揭判例說明，被告所為自與背信、詐欺
    取財罪之構成要件不符，自訴人自訴被告犯有背信等犯行，自屬無據，不足遽為
    被告不利之認定，應認其罪嫌不足；此外，復查無其他積極事證足認被告有何自
    訴人所指之犯行，既不能證明被告犯罪，自應依法為被告無罪判決之諭知。
據上論斷，應依刑事訴訟法第三百四十三條、第三百零一條第一項，判決如主文。
中      華      民      國      九十      年     十     月    二十六    日
                                    法  官   梁   堯   銘
右正本證明與原本無異。
如不服本判決，應於送達後十日內向本院提出上訴狀（須附繕本），上訴於臺灣高等
法院臺中分院。
                                        書記官
中      華      民      國      九十      年      十    月    二十六    日


司法院資訊處製作；財團法人民間司法改革基金會備份。
